【裁判字號】    95,易,2070
【裁判日期】    951229
【裁判案由】    恐嚇等
【裁判全文】
臺灣高雄地方法院刑事判決              95年度易字第2070號
公  訴  人  臺灣高雄地方法院檢察署檢察官
被      告  甲○○
選任辯護人  徐豐明律師
上列被告因竊盜案件，經檢察官提起公訴（95年度偵字第6694號
），本院合議庭裁定由受命法官獨任進行簡式審判程序，茲判決
如下：
    主  文
甲○○連續犯恐嚇危害安全罪，處拘役伍拾日，如易科罰金，以
銀元參佰元即新臺幣玖佰元折算壹日。又犯誹謗罪，處拘役參拾
日，如易科罰金，以銀元參佰元即新臺幣玖佰元折算壹日。應執
行拘役柒拾伍日，如易科罰金，以銀元參佰元即新臺幣玖佰元折
算壹日。
    事  實
一、甲○○因對其妻董羿媜前所發生之外遇事件無法釋懷，雙方
    和解復合後仍感情不睦，竟基於恐嚇之概括犯意，先於民國
    94年5 月24日晚上11時許，在其高雄市○○路239 巷4 號12
    樓住處客廳內，向董羿媜恫稱：「…王八勒妳，我跟妳講，
    謝進隆是第一個死，妳第二個死，…謝進隆別想好好地活，
    妳也別想好好地活，三個通通別想…」等語，再於同年12月
    11日於電話通話中向董羿媜恫稱：「…我不想談條件啦，我
    直接就到妳們公司，我鬧到妳們公司多大…我這一次跟妳講
    ，妳真的是倒楣了，我不騙妳，我真的不騙妳，試試看，妳
    能不能在妳公司繼續待下去，我就不相信…」等語，而以上
    開加害人生命、身體及財產之言語恐嚇董羿媜，使董羿媜心
    生畏懼，致生危害於董羿媜之安全。甲○○復基於散佈於眾
    之誹謗故意，於95年1 月4 日上午10時25分許，至董羿媜位
    於高雄市○○○路239 號「中華電信股份有限公司鹽埕服務
    中心」之工作地點，在董羿媜工作之櫃檯旁，於不特定人均
    得以共見共聞之情形下，指摘、傳述：「注意！大家看這邊
    ，中華電信員工董羿媜出軌、離家出走，致孩子於不顧…」
    等語，以向不特定之多數人散布，並足以貶損董羿媜之名譽
    及社會評價。
二、案經董羿媜訴由臺灣高雄地方法院檢察署檢察官偵查起訴。
    理  由
一、本案被告甲○○所犯係死刑、無期徒刑、最輕本刑為3 年以
    上有期徒刑以外之罪，其於準備程序就前揭被訴事實為有罪
    之陳述，經受命法官告知簡式審判程序之旨，並聽取其與公
    訴人之意見後，本院認無不得或不宜改依簡式審判程序進行
    之處，爰依刑事訴訟法第273 條之1 第1 項、第284 條之1
    規定，裁定本件由受命法官獨任進行簡式審判程序，合先敘
    明。
二、事實之認定：
    上揭犯罪事實，業據被告甲○○於本院審理中坦承不諱（本
    院卷第15、27、28頁參照），核與證人即被害人董羿媜於警
    詢中所證述之情節相符（警卷第4 至7 頁參照），復有錄音
    譯文3 份（警卷第8 至25頁參照）及本院95年度家護字第11
    5 號民是通常保護令1 份（偵卷第38至45頁參照）附卷足資
    佐證。從而，被告上開自白與事實相符，自可採為認定事實
    之證據。本案事證明確，被告恐嚇危害安全及誹謗之犯行，
    均洵堪認定，均應依法論罪科刑。
三、論罪與科刑：
    (一)本案相關法律之比較適用：
      按行為後法律有變更者，適用行為時之法律；但行為後之
      法律有利於行為人者，適用最有利於行為人之法律，刑法
      第2 條第1 項定有明文。次按有關新舊法之比較，應就罪
      刑有關之共犯、未遂犯、想像競合犯、牽連犯、連續犯、
      結合犯以及累犯加重、自首減輕暨其他法定加減原因（如
      身分加減）與加減例等一切情形，綜其全部罪刑之結果而
      為比較（最高法院95年第8 次刑事庭會議決議參照）。查
      於被告前開行為後，刑法第33條、第41條、第51條第5 款
      及第56條業經總統於94年2 月2 日修正公布，並依刑法施
      行法第10條之1 規定自95年7 月1 日施行。職是，本件自
      應就被告行為前、後相關法律有修正者，依前揭規定暨決
      議意旨加以綜合比較以資適用。茲說明如下：
      1.修正前刑法第305 條恐嚇危害安全罪，原規定法定刑為
        「2 年以下有期徒刑、拘役或300 元以下罰金」，且依
        修正前刑法第33條第5 款及罰金罰鍰提高標準條例第1
        條前段，規定罰金數額應為10元以上；然依刑法施行法
        第1 條之1 規定，修正後該條之法定刑度應為「2 年以
        下有期徒刑、拘役或新臺幣9,000 元以下罰金」，而修
        正後刑法第33條第5 款提高罰金數額為新臺幣1,000 元
        以上，並以百元計算之。是以該罪修正後關於有期徒刑
        、拘役等自由刑雖未加以變更，惟就罰金數額下限則予
        以提高，故修正後之法律效果對行為人而言較屬不利，
        準此，應以修正前之規定對於被告較為有利。
      2.修正前刑法第310 條第1 項誹謗罪原規定法定刑為「1
        年以下有期徒刑、拘役或500 元以下罰金」，且依修正
        前刑法第33條第5 款及罰金罰鍰提高標準條例第1 條前
        段，規定罰金數額應為10元以上；然依刑法施行法第1
        條之1 規定，修正後該條之法定刑度應為「1 年以下有
        期徒刑、拘役或科新臺幣1,5000元以下罰金」，而修正
        後刑法第33條第5 款提高罰金數額為新臺幣1,000 元以
        上，並以百元計算之。是以該罪修正後關於有期徒刑、
        拘役等自由刑雖未加以變更，惟就罰金數額下限則予以
        提高，故修正後之法律效果對行為人而言較屬不利，準
        此，應以修正前之規定對於被告較為有利。
      3.修正前刑法第41條第1 項前段原規定：「犯最重本刑為
        5 年以下有期徒刑以下之刑之罪，而受6 個月以下有期
        徒刑或拘役之宣告，因身體、教育、職業、家庭之關係
        或其他正當事由，執行顯有困難者，得以1 元以上3 元
        以下折算一日，易科罰金。」，且被告行為時之易科罰
        金折算標準，依修正前罰金罰鍰提高標準條例第2 條前
        段（現已刪除）之規定，本係就其原定數額提高為100
        倍折算1 日，故被告行為時之易科罰金折算標準乃以銀
        元300 元折算1 日，經折算後應以新臺幣900 元折算為
        1 日。惟修正後刑法第41條第1 項前段則改以：「犯最
        重本刑為5 年以下有期徒刑以下之刑之罪，而受6個 月
        以下有期徒刑或拘役之宣告者，得以新臺幣1,000 元、
        2,000 元或3,000 元折算一日，易科罰金。」，乃就易
        科罰金之折算標準予以提高。從而，比較修正前、後所
        定之易科罰金折算標準，當以修正前之規定較有利於被
        告。
      4.新修正刑法第51條第5 款之規定，有期徒刑定應執行刑
        之上限，由不得逾20年提高為不得逾30年，此屬相當科
        刑規範之變更。比較新舊法之規定，應以修正前之刑法
        第51條第5 款之規定較有利於被告。
      5.新修正之刑法將原刑法第56條關於連續犯之規定廢除。
        準此，本件被告多次恐嚇及毀損犯行，依修正前刑法第
        56條之規定，均應構成連續犯而分別論以一罪，並均得
        依法加重其刑；然修正後之刑法既將連續犯之規定廢除
        ，又被告上開行為復無接續犯或包括一罪之情形，則其
        多次恐嚇及毀損犯行，自應獨立成罪，分論併罰。是比
        較新舊法之規定，應以修正前之刑法第56條規定較有利
        於被告。
      6.綜上，依前開決議整體比較結果，本件以修正前之刑法
        規定較有利於被告，爰依刑法第2 條第1 項前段之規定
        ，適用行為時即修正前之舊法。
    (二)按刑法第310 條誹謗罪之成立，必須意圖散布於眾，而指
      摘或傳述足以毀損他人名譽之具體事實，如僅抽象的公然
      為謾罵或嘲弄，並未指摘具體事實，則屬刑法第309 條第
      1 項公然侮辱罪範疇（最高法院86年度台上字第6920號判
      決意旨參照）；查本件被告在告訴人之上班處所，於不特
      定人均得共見共聞之情形下，向告訴人之同事及往來申辦
      業務之顧客，指摘、傳述告訴人出軌、離家出走等有害於
      告訴人名譽之具體事項，參諸前揭判決意旨，其所為自該
      當於刑法誹謗罪之構成要件。是核被告所為，係犯修正前
      刑法第305 條恐嚇危害安全罪及修正前同法第310 條第1
      項誹謗罪。公訴人就被告在告訴人之上班處所指摘、傳述
      足以毀損告訴人名譽之事之行為，認被告此部分之犯行係
      涉犯同法第309 條第1 項公然侮辱罪，尚有未合，惟因兩
      者基本社會事實同一，爰依法變更起訴法條。被告二次恐
      嚇危害安全犯行，時間緊接，方法相同，均觸犯構成要件
      相同之罪名，顯係基於概括犯意反覆為之，為連續犯，應
      依修正前刑法第56條之規定，以一罪論，並加重其刑。被
      告所犯連續恐嚇危害安全罪及誹謗罪，犯意各別，行為互
      殊，應予分論併罰。另按刑法第59條之酌量減輕其刑，必
      於犯罪另有特殊原因或情狀，在客觀上足以引起一般同情
      ，而確可憫恕者，認為即予宣告法定低度刑期，猶嫌過重
      者，或因立法至嚴，確有情輕法重之情形，始有其適用（
      司法院大法官釋字第263 號解釋、最高法院92年度台上字
      第3610號判決意旨參照），而考該條立法理由，亦以酌量
      犯人之心術與犯罪事實，並例舉於屋外犯5 元以下之竊盜
      罪，實因迫於貧困，情可矜憫為例，至於被告是否因一時
      失慮，致罹章典，事後是否坦認犯行或犯罪危害程度等情
      ，涉及被告品行、智識程度、犯罪動機、犯罪後態度及犯
      罪所生損害等因素，均屬刑法第57條各款量刑標準事項，
      僅可依比例原則在法定刑範圍內予以審酌未便逕援為同法
      第59條酌減其刑之依據。而觀諸本件被告前開犯罪事實，
      雖其妻前有外遇事件在先，然雙方既已和解復合，自應本
      與互信、互諒之精神共營婚姻及家庭生活，縱對往昔之嫌
      隙一時無法釋懷，亦應採取和平、理性之方式溝通、解決
      ，然被告竟捨此而不為，不惟連續恐嚇告訴人，致告訴人
      心生畏懼，甚且至告訴人之工作處所指摘、傳述告訴人出
      軌之事，實難認其有何客觀上足引起一般人同情而確可憫
      恕之情，參以被告迄今仍未與告訴人達成和解，彌補告訴
      人所受損害乙情，業據被告自承在卷，是本院認本件尚無
      刑法第59條酌減其刑規定適用之餘地。準此，被告之辯護
      人為被告主張本案應適用刑法第59條酌減其刑云云，尚無
      足採，併此敘明。爰審酌被告因對告訴人前所發生之外遇
      事件無法釋懷，雙方亦因此感情不睦，竟不思以和平、理
      性方式溝通、解決，不惟多次出言恐嚇告訴人，甚且至告
      訴人工作處所指摘、傳述告訴人出軌乙事，非但對告訴人
      之人格未予尊重，且對告訴人亦已造成心理上之恐懼及生
      活上之困擾，其行為實不足取，再被告迄今亦未與告訴人
      達成和解，告訴人所受損害尚未能獲得彌補，惟念及被告
      犯後坦承犯行，堪認尚有悔意，且其未曾受有期徒刑以上
      刑之宣告，有臺灣高等法院被告前案紀錄表1 份在卷可參
      ，及其犯罪之動機、目的、手段、告訴人所受損害等一切
      情狀，分別量處如主文所示之刑，並依修正前刑法第41條
      第1 項前段之規定，諭知易科罰金之折算標準，且依修正
      前刑法第51條第5 款之規定，定其應執行刑，以資懲戒。
據上論斷，應依刑事訴訟法第273 條之1 第1 項、第284 條之1
、第299 條第1 項前段，刑法第2 條第1 項前段，修正前刑法第
56條、第305 條、第310 條第1 項、第41條第1 項前段、第51條
第6 款，罰金罰鍰提高標準條例第1 條前段，修正前罰金罰鍰提
高標準條例第2 條，判決如主文。
本案經檢察官呂乾坤到庭執行職務。
中    華    民    國    95    年    12    月    29    日
                  刑事第四庭  法  官 陳振嘉
如不服本判決，應於收受送達後10日內向本院提出上訴書狀。
以上正本證明與原本無異。
中    華    民    國    95    年    12    月    29    日
                              書記官 顏宗貝
附錄本案判決論罪科刑法條全文：
刑法第305 條
以加害生命、身體、自由、名譽、財產之事，恐嚇他人致生危害
於安全者，處2 年以下有期徒刑、拘役或300 元以下罰金。
刑法第310 條第1 項
意圖散布於眾，而指摘或傳述足以毀損他人名譽之事者，為誹謗
罪，處1 年以下有期徒刑、拘役或5 百元以下罰金。


司法院資訊處製作；財團法人民間司法改革基金會備份。
